【裁判字號】    99,簡上,412
【裁判日期】    991022
【裁判案由】    損害賠償
【裁判全文】
臺灣臺北地方法院民事判決             99年度簡上字第412號
上  訴  人    丙○○
被 上訴 人    甲○○
兼訴訟代理人  乙○○
上列當事人間請求損害賠償事件，上訴人對於中華民國99年5月1
8日本院臺北簡易庭98年度北簡字第30414號第一審判決提起上訴
，並於本院為訴之追加，本院於中華民國99年10月8日言詞辯論
終結，判決如下：
    主      文
上訴及追加之訴均駁回。
第二審及追加之訴訴訟費用新臺幣捌仟壹佰元由上訴人負擔。
    事實及理由
甲、程序方面
    按訴狀送達後，原告不得將原訴變更或追加，但擴張或減縮
    應受判決事項之聲明者，不在此限，民事訴訟法第255條第1
    項第3款定有明文。又第二審為訴之變更或追加，非經他造
    同意，不得為之。但第255條第1項第2款至第6款之情形，不
    在此限，民事訴訟法第446條第1項亦有明文，此規定依同法
    第436條之1第3項為簡易第二審訴訟程序所準用。查，本件
    上訴人原起訴聲明請求被上訴人應連帶給付上訴人新臺幣（
    下同）25萬元，及自民國91年7月1日起至清償日止，按年息
    5％計算之利息。嗣於本院第二審程序中，擴張其本金並減
    縮其利息之聲明為被上訴人應連帶給付上訴人50萬元，及自
    92月20日起至清償日止，按年息5％計算之利息。核與前開
    規定相符，自應准許。
乙、實體方面
一、上訴人主張：上訴人於91年7月初委任被上訴人甲○○就訴
    外人詹福田持刀追殺上訴人一事（下稱殺人未遂案件），擔
    任告訴代理人及送達代收人，上訴人收受傳票後，欲偕同甲
    ○○出庭，與上訴人父親趕往律師事務所，等候甲○○一同
    出庭，孰料甲○○竟要求上訴人體諒律師辛勞為由，拒絕出
    庭；又訴外人即臺灣桃園地方法院檢察署（下稱桃園地檢署
    ）檢察官毛有增亦曾親自電洽甲○○出庭，並請甲○○通知
    上訴人一併出庭，然甲○○卻未通知上訴人出庭，甲○○計
    未出席91年9月26日、92年2月20日、92年2月27日、92年3月
    13日之庭期，亦未至91年12月17日之勘驗現場，致上訴人由
    殺人未遂案件之告訴人身分轉為竊佔案件之被告。上訴人於
    91年6月將殺人未遂案件相關證物及律師費用交予甲○○，
    甲○○遲至91年8月20日始製作刑事告訴狀送達檢察官；上
    訴人復於91年9月將詹福田侵入上訴人住宅，竊取內耳型助
    聽器1對之案件證物及律師費交給甲○○，甲○○遲至92年1
    0月7日方將訴狀送達檢察官；又上訴人多次請求甲○○聲請
    閱覽竊佔案件卷宗，甲○○直至93年3月12日始提出閱卷聲
    請狀，致上訴人遭法院判刑4月。後上訴人透過訴外人林育
    生律師於98年2月19日閱卷，方得知原來被上訴人未盡義務
    ，使得上訴人遭法院判刑，爰依民法第184條第1項前段、第
    185 條第1項、第188條第1項前段，請求被上訴人連帶賠償
    律師費15萬元及慰撫金35萬元。
二、被上訴人則以：上訴人就上開事實指訴被上訴人背信，業經
    臺灣臺北地方法院檢察署檢察官（下稱臺北地檢署）98年度
    偵字第28414號不起訴處分書，上訴人雖提起再議，復經臺
    灣高等法院檢察署（下稱臺高檢署）99年度上聲議字第887
    號處分書駁回再議確定。依據前開處分書認定甲○○確實有
    履行其受任告訴代理人之職責；且甲○○在臺灣桃園地方法
    院（下稱桃園地院）以92年度易字第819號審理時，均如期
    到庭及撰寫辯護狀。而上訴人之竊佔案件經法院判刑4月確
    定，已於93年執行完畢，上訴人遲至98年8月12日始提起本
    訴，請求權顯已罹於時效；另上訴人係委任甲○○為殺人未
    遂案件之告訴代理人、竊佔案件之辯護人，並未委任被上訴
    人乙○○等語，資為抗辯。
三、本件原審對於上訴人之請求，判決上訴人於原審之訴及假執
    行之聲請均駁回，上訴人對於原審判決全部不服，提起上訴
    ，並於本院擴張上訴聲明為：(一)原判決廢棄；(二)前開廢棄部
    分，被上訴人連帶應給付上訴人50萬元，即自92年2月20日
    起至清償日止，按年息5％計算之利息。被上訴人答辯聲明
    則為：上訴駁回。
四、兩造不爭執事項：
（一）上訴人於91年7月初委任甲○○，就殺人未遂案件擔任告
      訴代理人及送達代收人。又上訴人就殺人未遂案件於91年
      8月20日具狀向桃園地檢署提出告訴，檢察官通知上訴人
      於同年9月12日開庭，當日甲○○陪同出庭，並提出刑事
      委任狀到庭；檢察官當庭改91年9月26日續行偵查，當日
      僅上訴人到庭，但甲○○有撰寫告訴補充狀交上訴人轉呈
      檢察官；91年10月17日庭期上訴人、甲○○均到庭，並當
      庭遞交刑事告訴補充理由狀、刑事調查證據狀；91年11月
      28日庭期上訴人及甲○○均到庭，並訂91年12月17日至現
      場勘驗，勘驗期日僅上訴人到場，但當庭提出甲○○撰寫
      之刑事告訴補充理由狀；另關於92年2月20日、27日、3月
      13日之庭期，甲○○均未到庭。
（二）又上訴人於前開殺人未遂案件中，由原先告訴人身分轉為
      竊佔案件之被告，上訴人並委任甲○○為其辯護人，桃園
      地院審理時，以辯護人身分到庭並撰寫辯護狀。然上訴人
      前開刑事案件部分經判刑有期徒刑4月准予易科罰金確定
      。而上訴人亦於93年間執行完畢。
（三）上訴人前以甲○○前揭行為涉及背信提出刑事告訴，臺北
      地檢署以98年度偵字第28414號為不起訴處分，經上訴人
      再議後，復經臺高檢署以99年度上聲議字第887號駁回再
      議確定。
（四）乙○○係甲○○之受僱人。
（五）上訴人係於98年8月12日向本院遞狀，提起本件訴訟。
五、兩造之爭點及論述：
    按當事人主張有利於己之事實者，就其事實有舉證之責任，
    但法律別有規定，或依其情形顯失公平者，不在此限，民事
    訴訟法第277條定有明文。次按主張法律關係存在之當事人
    ，須就該法律關係發生所須具備之特別要件，負舉證之責任
    ，最高法院48年台上字第887號判例可資參照。本件上訴人
    主張被上訴人未盡委任義務，致上訴人遭桃園地院判處有期
    徒刑4月確定而受有損害，上訴人自得依據侵權行為請求被
    上訴人連帶賠償其損害等情，為被上訴人所否認，並以前情
    詞置辯，則上訴人對於被上訴人有侵權行為存在，自應負舉
    證責任。經查：
（一）甲○○就殺人未遂案件擔任上訴人之告訴代理人及送達代
      收人時，於91年9月12日期日有陪同上訴人出庭，並提出
      刑事委任狀到庭；另於91年9月26日之庭期則撰寫告訴補
      充狀交上訴人轉呈檢察官；至於91年10月17日庭期上訴人
      、甲○○均到庭，並當庭遞交刑事告訴補充理由狀、刑事
      調查證據狀；91年11月28日庭期上訴人及甲○○均到庭，
      並訂91年12月17日至現場勘驗，勘驗期日僅上訴人到場，
      但上訴人當庭提出甲○○撰寫之刑事告訴補充理由狀等情
      ，已如前述。則甲○○雖未於91年9月26日、92年2月20日
      、92年2 月27日、92年3月13日庭期出庭，及91年12月17
      日之勘驗期日到場。然91年9月26日庭期、91年12月17日
      勘驗期日皆有由上訴人轉呈補充理由狀，且91年9月12日
      、91年10 月17日、91年11月28日庭期均有到庭。又甲○
      ○另於92年1月22日提出補充告訴理由狀、92年3月31日提
      出刑事陳報狀，而92年2月20日庭期甲○○未到庭則係傳
      票誤寄送至非甲○○事務所地址之臺北市○○街78號6樓
      等情，有臺北地檢署98年度偵字第28414號不起訴處分書
      在卷可稽（見原審卷第112、113頁）。是以，總計甲○○
      除於92年2月20日庭期未出庭係因傳票寄送地址有誤外，
      僅有92年2月27日及92年3月13日未出庭亦未撰寫理由狀，
      其餘共計7次，甲○○或有出庭，或有撰寫告訴理由狀。
（二）又所謂告訴，乃告訴權人向偵查機關申告犯罪事實所為之
      意思表示，故告訴不過僅為促使檢察官開始偵查原因之一
      。而告訴權，既因犯罪而取得，故告訴權人自得委請代理
      人代為告訴，並成立委任關係。經查，上訴人委請甲○○
      擔任告訴代理人，除授與其代理權外，並於內部成立委任
      關係。然所謂「委任」，係指委任人委託受任人處理事務
      之契約而言。委任之目的，在一定事務之處理。故受任人
      給付勞務，僅為其處理事務之手段，除當事人另有約定外
      ，得在委任人所授權限範圍內，自行裁量決定處理一定事
      務之方法，以完成委任之目的。此與僱傭契約，則指受僱
      人為僱用人服勞務之契約而言。僱傭之目的，即在受僱人
      單純提供勞務，對於服勞務之方法毫無自由裁量之餘地明
      顯有所不同。故本件甲○○是否未盡委任義務，應綜觀甲
      ○○處理全部委任事務之方法、手段。而甲○○在履行其
      受任為告訴代理人之義務時，確有持續出庭及撰寫理由狀
      ，已如前述。況檢察官對經告訴後刑事案件，本係以其偵
      查所得之證據，認定被告有無犯罪嫌疑再判斷有無起訴之
      必要，此與告訴人或其代理人是否於每次期日均到庭或提
      出書狀為補充陳述無涉。從而，故自不得因上訴人所主張
      甲○○僅有2次未出庭亦未撰寫理由狀或較晚閱卷、製作
      書狀為由，即認定甲○○未盡委任義務。
（三）又上訴人由原先告訴人身分轉為竊佔案件之被告，並經上
      訴人並委任甲○○為其辯護人，於桃園地院審理時，以辯
      護人身分到庭並撰寫辯護狀，而上訴人就竊佔案件經判刑
      有期徒刑4月確定且於93年間執行完畢等情，亦如前述。
      則甲○○既有履行其受委任為辯護人之義務。縱使，上訴
      人最後遭法院判刑確定，亦僅係法院本於其確信而依法判
      決，無法遽以推論甲○○未履行義務。況依據我國刑事訴
      訟之規定第2條第1項規定：「實施刑事訴訟程序之公務員
      ，就該管案件，應於被告有利及不利之情形，一律注意。
      」。故倘上訴人並無任何犯罪嫌疑時，檢察官應會針對所
      有對其有利之證據資料一併審酌，自不因其有無委任辯護
      人而有不同處置，本件上訴人亦未能提出其他具體證據認
      甲○○有何違反委任契約之處及與其所受之刑事有罪確定
      案件間有何因果關係，自難認甲○○應負擔侵權行為之損
      害賠償責任。
（四）另乙○○係甲○○之受僱人，已如前述，則上訴人既係委
      任甲○○為殺人未遂案件之告訴代理人及送達代收人、竊
      佔案件之辯護人，與乙○○並無委任關係存在，乙○○僅
      受甲○○指示而服勞務，故乙○○當無上訴人所指有何對
      其委任義務之違反，故上訴人併請求乙○○負擔共同侵權
      行為之連帶賠償責任，亦屬無據。
六、綜上所述，上訴人無法證明甲○○有違反受任人義務，而乙
    ○○本未受上訴人之委任，故上訴人以被上訴人未盡受任人
    義務為由，依侵權行為請求被上訴人連帶賠償其所受損害，
    為無理由。原審為上訴人全部敗訴之判決，並無不合。上訴
    人提起本件上訴，除指摘原判決不當並擴張請求，求為廢棄
    改判如其上訴及追加聲明所示，為無理由，應均併予駁回。
七、本件事證已臻明確，兩造其餘攻擊防禦方法及所提證據暨本
    院於99年8月4日準備程序期日所確認關於如被上訴人應負擔
    損害賠償責任時，應賠償之金額為何、本件被上訴人是否得
    執時效抗辯，拒絕給付、又如被上訴人得執時效抗辯時，本
    件有無民法第197條第2項之適用等爭點，經本院斟酌後，認
    與判決結果不生影響，爰不一一論列，併此敘明。
八、本件訴訟費用額，為第二審之裁判費8,100元，確定如主文
    第2項所示。
九、據上論結，本件上訴為無理由，依民事訴訟法第436條之1第
    3項、第449條第1項、第78條，判決如主文。
中    華    民    國    99    年    10    月    22    日
                 民事第七庭    審判長法  官  陶亞琴
                                     法  官  陳婷玉
                                     法  官  黃柄縉
以上正本係照原本作成。
本判決不得上訴。
中    華    民    國    99    年    10    月    22    日
                                     書記官  洪仕萱

司法院資訊處製作；財團法人民間司法改革基金會備份。
